臺灣士林地方法院交通事件裁定　　　　 96年度交聲字第545號
原處分機關　臺北市交通事件裁決所
異　議　人
即受處分人　國山交通有限公司
代　表　人　甲○○
上列異議人因違反道路交通管理處罰條例案件，對於臺北市交通
事件裁決所於民國96年5 月28日所為之處分（原處分案號：北市
裁二字第裁22-ACU313295號），聲明異議，本院裁定如下：
    主  文
異議駁回。
    理  由
一、按汽車駕駛人駕駛聯結車、大客車、大貨車，有下列情形之
    一者，汽車所有人及駕駛人各處新臺幣（下同）四萬元以上
    八萬元以下罰鍰，並當場禁止該汽車駕駛人繼續駕駛及扣留
    其車輛牌照：五、使用註銷之駕駛執照駕車者。違反第一項
    情形，並記該汽車違規紀錄1 次，道路交通管理處罰條例第
    21條之1 第1 項第5 款、第3 項分別定有明文。又道路交通
    案件處理辦法第19條規定，交通法庭認聲明異議無理由者，
    應以裁定駁回之。
二、原處分意旨略以：異議人即受處分人國山交通有限公司（下
    稱國山公司）所有車號AO-808號營業大貨車於95年9 月22日
    上午11時05分，在臺北市○○區○○路，經警攔停舉發由駕
    駛人蘇浚禾使用註銷之駕駛執照駕駛，故依道路交通管理處
    罰條例第21條之1 第1 項第5 款裁處異議人罰鍰新臺幣（以
    下同）60000 元整，並計汽車違規紀錄1 次。
三、受處分人聲明異議意旨略以：異議人所有車號AO-808號營業
    大貨車，係車主謝哲文於93年5 月1 日將其車輛靠行在異議
    人名下，謝哲文領有合法職業大貨車執照，並與異議人有寄
    行契約。而謝哲文於95年9 月22日未經異議人同意，私自將
    車號AO-808號營業大貨車交予非異議人公司之員工蘇浚禾駕
    駛，應自行負責，異議人已善盡管理之責云云。
四、經查：
(一)異議人所有之車號AO-808號營業大貨車，於95年9 月22日確
    由蘇浚禾所駕駛而有上開違規事由，為異議人所不爭執，並
    有汽車駕照機車本資料、臺北市政府警察局北市警交大字第
    ACU-313295 號 舉發違反道路交通管理事件通知單及臺北市
    交通事件裁決所北市裁二字第裁22-ACU313295號違反道路交
    通管理事件裁決書等各1 份附卷可稽，上開事實已堪認定。
(二)按營業大貨車所有權須登記於車行名義下之靠行關係，係政
    府本於管理上之便利與必要性所為之規定，而汽車運輸業所
    稱之「靠行」，係指汽車所有人為達營業之目的，將汽車所
    有權移轉於車行，便成為權利人而為管理行為之謂，應屬信
    託行為一種，車行即為其受託人。依信託行為之本質，在信
    託人關係終止並信託財產（即汽車）經受託人移還前，應認
    受託人為信託財產法律上之所有權人，不得仍謂信託財產為
    信託人所有；又該靠行之車輛，在外觀上既屬經營人所有，
    乘客又無從分辨該車輛是否他人靠行營運，乘客於搭乘時，
    只能從外觀上判斷該車輛係某經營人所有，該車輛之司機係
    為該經營人服勞務，自應認該司機係為該經營人服勞務，而
    使該經營人負僱用人之責任，以保護交易之安全，有最高法
    院72年度臺上字第3524號、87年度臺上字第86號判決參照。
    經查：本件異議人與謝哲文簽立「汽車貨運業接受個別經營
    者（靠行）委託服務契約」，有該契約書影本l 紙在卷為憑
    ，其中第一條規定「乙方（即謝哲文）將其1998年式中華廠
    牌大貨車壹輛，使用甲方（即異議人公司）名義，領用…號
    營業汽車牌照…。」，依上開條約內容，足認前開營業大貨
    車係靠行於異議人，並登記於異議人名下，且異議人亦自承
    AO-808號營業大貨車係靠行之車輛，則依上揭最高法院見解
    ，此一營業大貨車於信託關係終止並經受託人移還車輛前，
    仍屬異議人所有，異議人自為道路交通管理處罰條例所指之
    汽車所有人無疑。
(三)又道路交通管理處罰條例第21條之1 對於汽車駕駛人使用註
    銷之駕駛執照駕車者，係採對汽車駕駛人及汽車所有人均處
    罰之立法例，顯係對經營聯結車、大客車、大貨車之汽車所
    有人課以相當之注意義務，其立法目的除在加重大型車輛駕
    駛人使用不合規定執照駕駛之處罰外，並同時加重汽車所有
    人之管理責任，藉此求汽車所有人於其將車交由其他人駕駛
    時，能夠對於駕駛人之駕駛資格善盡注意之義務，故僅需駕
    駛人確實有駕駛資格未盡符合之情形，汽車所有人依該規定
    即應同受處罰，並記該汽車違規紀錄1 次。
(四)本件異議人雖辯稱舉發當日駕駛人蘇浚禾非其公司之員工，
    而係謝哲文私自將車號AO-808號營業大貨車借予蘇君使用，
    謝哲文領有合法職業大貨車執照，異議人已善盡管理之責。
    然查，異議人既係謝哲文之雇主，且為該營業大貨車之所有
    人，其本應隨時注意駕駛人是否有適當之駕駛執照，異議人
    雖稱蘇浚禾非公司員工，但經查詢蘇浚禾之違規紀錄，自93
    年5 月1 日起（謝哲文將車號AO-808號營業大貨車靠行至異
    議人公司名下）至95年10月28日止，蘇浚禾即有多次駕駛前
    揭車號貨車遭舉發違規之事實，有蘇君違規查詢報表1 紙附
    卷可參，於長達2 年多之時間異議人均未察覺謝哲文將前揭
    大貨車交予他人使用，其顯未善盡查證駕駛人駕駛執照資格
    之注意義務，異議人既未盡注意義務，故尚難認定異議人有
    道路交通管理處罰條例第21條之1 第4 項得免責之要件。至
    於異議人是否因謝哲文之管理疏失因而遭受監理機關依道路
    交通管理處罰條例處罰而受之損失，惟此僅為異議人與謝哲
    文間之內部關係，乃異議人得否依此內部關係向謝哲文求償
    之問題，尚難執此謂其非汽車所有人而免責。
五、綜上，異議人所有AO-808號營業大貨車駕駛人確有使用註銷
    之駕駛執照駕車等違規事由，異議人復未善盡查證駕駛人駕
    駛資格之注意，應依道路交通管理處罰條例第21條之1 第1
    項第5 款之規定處罰車主罰鍰新台幣6 萬元整，並記汽車違
    規紀錄1 次，當無疑義。從而，異議人之異議為無理由，應
    予駁回。
據上論斷，應依道路交通案件處理辦法第19條之規定，裁定如主
文。
中　　華　　民　　國　　96　　年　　10　　月　　22　　日
　　　　　　　　　交通法庭法　官  汪梅芬
以上正本證明與原本無異。
如不服本裁定應於送達後5 日內向本院提出抗告狀。
                          書記官  張馨尹
中　　華　　民　　國　　96　　年　　10　　月　　22　　日
